臺北高等行政法院判決　　　　　　　　　　　　　　　九十三年度簡字第四五二號
　　原　　　告　甲○○
　　被　　　告　桃園縣政府
　　代　表　人　乙○○縣長）.
　　訴訟代理人　丙○○
　　　　　　　　丁○○
右當事人間因建築法事件，原告不服內政部中華民國九十二年三月四日台內訴字第○
九二○○○二三九二號訴願決定，提起行政訴訟，本院判決如左：
　　主  文
原告之訴駁回。
訴訟費用由原告負擔。
　　事  實
一、事實概要：
    被告認原告於桃園市○○路七十四號二樓建築物經營百合一餐飲坊，民國九十一
    年七月四日經被告派員赴現場查獲原告於上址經營視聽歌唱業，並有未維護建築
    物合法使用與其構造及設備安全之如下缺失：一、直通樓梯封閉或阻塞。二、隔
    間牆面及天花板裝修材料不符、無使用許可。被告認定原告已違反建築法第七十
    三條及第七十七條第一項規定，依同法第九十條及第九十一條第一項規定，以九
    十一年八月八日九一桃縣工使（稽）字第一二一二號處分書裁處原告新臺幣（下
    同）六萬元罰鍰，並勒令停止使用。原告不服，提起訴願，經內政部為「原處分
    關於勒令停止使用部分撤銷，其餘部分之訴願駁回」，原告仍不服，遂向本院提
    起行政訴訟。
二、兩造聲明：
　(一)原告聲明：
    1.訴願決定不利於原告部分及原處分裁處原告罰鍰六萬元部分均撤銷。
    2.訴訟費用由被告負擔。
  (二)被告聲明：
    1.駁回原告之訴。
    2.訴訟費用由原告負擔。
三、兩造之爭點：系爭建築物是否有違反建築法第七十七條規定之情事，而對原告應
    依建築法第九十一條第一項規定處罰？
　(一)原告主張之理由：
    1.被告失察，捏造不實事由處罰，依法自有不當，違反禁止法規，原告並無營業
      行為，被告以未維護建築物合法使用，以已違反建築法第七十七條第一項及第
      七十三條後段規定，依同法第九十一條第一項及第九十條規定處罰六萬元，並
      勒令停止使用。原告權利及義務應受法律保障，依憲法第十四條規定，人民有
      集會及結社之自由，當時所查為原告與朋友單純聚會唱歌。
    2.原告並無在桃園市○○路七十四號二樓建築物經營百合一餐飲坊B1類視聽歌唱
      業，只是應友人要求在那裡唱歌，並無營業行為，原告法益應受法律強制力保
      障，被告派員前來檢查時原告並無營業行為。
    3.對於被告檢查不符合之項目沒有意見，但非原告裝修改變，原告向房東承租時
      即是如此，百合一餐飲坊的招牌是前人所留下。
　(二)被告主張之理由：
    1.原告於桃園市○○路七十四號二樓經營百合一餐飲坊（附設卡拉OK），依內政
      部八十七年十一月九日台（八七）內營字第八七七三二二七號函頒「加強建築
      物公共安全檢查及取締執行要點」附表二規定係屬Bl類視聽歌唱業，且未辦理
      建築物使用用途變更及營利事業登記證。
    2.被告所屬工務局會同警察局及建設局於九十一年七月四日至該建築物實施公共
      安全檢查時，當場查獲建築物未合法使用，擅自將建築物做Bl類視聽歌唱業，
      且直通樓梯封閉阻塞（設門乙道）及隔間牆面天花板裝修材料不符、裝修材料
      為易燃材料，現場負責人員即原告亦簽名坦承不諱。
    3.由於被告至該建築物實施公共安全檢查時，該建築物使用人及所有權人拒絕提
      供建築物使用執照，被告無法依建築物住址調閱建築物使用執照，致訴願決定
      認被告不應認定原告有違反建築法第七十三條規定，亦不應以建築法第九十條
      第一項規定裁處，然依被告公共安全記錄表所載該建築物尚有違反建築法第七
      十七條第一項之規定，被告依建築法第九十一條規定處建築物使用人六萬元罰
      鍰並無不合，惟勒令停止使用部分，由於被告所屬工務局未明定予原告改善或
      補辦手續期限故勒令停止使用部分，訴願決定予以撤銷，被告所屬工務局亦於
      九十二年三月十七日以府工使字第○九二○○四七四七二號函知原告，由九十
      二年三月四日台內訴字第○九二○○○二三九二號訴願決定駁回原告訴願所為
      之決定，足證被告前依建築法第九十一條第一項規定所為之處分並無不合。
　　理  由
一、按建築法第七十七條第一項及第九十一條第一項規定：「建築物所有權人、使用
    人應維護建築物合法使用與其構造及設備安全。」「違反第七十七條第一項：：
    規定者，處建築物所有權人、使用人新臺幣六萬元以上三十萬元以下罰鍰，並限
    期改善或補辦手續，逾期仍未改善或補辦手續者得連續處罰，並停止其使用。必
    要時並停止供水、供電或封閉、強制拆除。」
二、原告於桃園縣桃園市○○路七十四號二樓建築物經營百合一餐飲坊，九十一年七
    月四日經被告派員赴現場查獲原告於上址作Ｂ１類視聽歌唱使用，並有未維護建
    築物合法使用與其構造及設備安全之如下缺失：一、直通樓梯封閉或阻塞。二、
    隔間牆面及天花板裝修材料不符、無使用許可之事實，有桃園縣建築物公共安全
    之構造及設備檢（複）查紀錄表附卷可稽。原告雖主張其並無在桃園市○○路七
    十四號二樓建築物經營百合一餐飲坊B1類視聽歌唱業，只是應友人要求在那裡唱
    歌，並無營業行為，原告法益應受法律保障，對於被告檢查不符合之項目沒有意
    見，但非原告裝修改變，原告向房東承租時即是如此，百合一餐飲坊的招牌是前
    人所留下等等。經查，九十一年七月四日被告派員至檢查時桃園縣桃園市○○路
    七十四號二樓建築物實際營業項目確係作餐館業、卡拉０ｋ業使用，業據原告當
    場於檢查紀錄表簽名確認無訛，原告事後再否認在該址經營百合一餐飲坊B1 類
    視聽歌唱業，只是應友人要求在那裡唱歌等等，自非可採。再依上述檢查表記載
    前開建築物構造及設備安全確有：一、直通樓梯封閉或阻塞。二、隔間牆面及天
    花板裝修材料不符、無使用許可之缺失。原告既為該建築物之使用人，且作為餐
    館業、卡拉０ｋ業使用，自有依建築法第七十七條規定維護建築物合法使用與其
    構造及設備安全之義務，尚不能以非原告裝修改變，向房東承租時即是如此置辯
    。
三、從而被告以原告違反建築法第七十七條第一項規定，依同法第九十一條第一項規
    定，裁處原告新臺幣六萬元罰鍰，於法並無不合。至原處分認原告違反違反建築
    法第七十三條部分，因被告並未檢附系爭建築物之使用執照至訴願決定機關，訴
    願決定機關經函請被告檢送系爭建築物之使用執照，惟被告並未檢送，致系爭建
    築物有否違規變更使用情事有所不明，訴願決定機關據此認不應認定原告有違反
    建築法第七十三條規定，亦即不應以建築法第九十條第一項規定裁罰原告。又因
    原告違反建築法第七十七條第一項規定，應依同法第九十一條第一項規定裁罰，
    已如前述，且原處分係依同法第九十一條規定處以最低罰鍰，故原處分關於認原
    告違反建築法第七十三條規定部分，雖有未洽，尚不影響判斷之結果，訴願決定
    據此而維持原處分關於裁罰六萬元部分，於法並無違誤。原告主張前詞，請求撤
    銷訴願決定不利於原告部分及原處分裁處罰鍰六萬元部分，為無理由，應予駁回
    。另原處分關於勒令停止使用之部分，業據訴願決定撤銷，並非本件審究範圍，
    併此明。
四、本件訴訟標的金額未逾二十萬元，為適用簡易程序事件，本判決爰不經言詞辯論
    為之，併此敘明。
據上論結，本件原告之訴為無理由，爰依行政訴訟法第二百三十三條第一項、第九十
八條第三項前段，判決如主文。
中　　　華　　　民　　　國　　九十三　　年　　　五　　　月　　二十六　　日
                           臺 北 高 等 行 政 法 院  第二庭
           　　　　　　　　　　　　　　　　　       法　官  陳國成
右為正本係照原本作成。
本件以訴訟事件所涉及之法律見解具有原則性者為限，始得於本判決送達後二十日內
向本院提出上訴狀並表明上訴理由，如已於本判決宣示後送達前提起上訴者，應於判
決送達後二十日內補具上訴理由（均按他造人數附繕本），且經最高行政法院許可後
方得上訴。
中　　　華　　　民　　　國　　九十三　　年　　　五　　　月　　二十八　　日
            　　　　　　　　　　　　　　    　      書記官  王英傑
